臺灣嘉義地方法院民事判決　　　　　　　95年度重訴字第94號
原　　　告　丙○○
　　　　　　乙○○○
　　　　　　戊○○○
　　　　　　庚○○
　　　　　　己○○
共　　　同
訴訟代理人　黃木春律師
被　　　告　台灣戴姆勒克萊斯勒資融股份有限公司
法定代理人　甲○○
訴訟代理人　丁○○
　　　　　　連炎昌律師
上列當事人間第三人異議之訴事件，本院於民國96年7月23日言
詞辯論終結，判決如下：
    主      文
原告之訴駁回。
訴訟費用由原告負擔。
    事實及理由
壹、原告起訴聲明：１、被告應給付原告丙○○、乙○○○新臺
    幣（下同）11,003,229元、原告戊○○○800,000元、原告
    庚○○1,000,000元、原告己○○1,000,000元及均自民國95
    年12月20日起至清償日止，按週年利率5%計算之利息。２、
    本院95年度執字第14801號強制執行事件對執行債務人即訴
    外人簡素綢在3,958,885元範圍內之強制執行程序應予撤銷
    。而主張下列各情：
    原告丙○○、乙○○○為夫妻，原告2人之次子即訴外人劉
    清淵於86年5月間因車禍而成植物人，並獲得南山人壽保險
    股份有限公司給付住院保險金301,250元及殘廢保險金9,969
    ,979 元與勞保給付732,000元，合計11,003,229元。原告丙○○、乙○○○委由長子即訴外人劉清祥將上開11,003,229
    元分別存入原告丙○○設於台新國際商業銀行股份有限公司
    嘉義分行（下稱台新銀行嘉義分行）及原告乙○○○設於臺
    灣銀行股份有限公司嘉義分行（下稱臺灣銀行嘉義分行）之
    帳戶，而由原告丙○○、乙○○○保管上開款項。訴外人劉
    清淵嗣於93年3月23日死亡，故由原告丙○○、乙○○○共
    同繼承11,003,229元。惟該筆存款竟遭訴外人劉清祥之妻即
    訴外人簡素綢盜領，並存入己設於臺灣銀行嘉義分行之帳戶
    。而原告戊○○○、庚○○、己○○為訴外人簡素綢之姊妹
    ，原告3人因欲存私房錢，故於95年間分別依序交付800,000
    元、1,000,000元、1,000,000元予訴外人簡素綢委由其代理
    以本人名義開立銀行帳戶而分別存放上開款項，然訴外人簡
    素綢竟逕自存入己於臺灣銀行嘉義分行之帳戶。嗣被告以訴
    外人簡素綢為執行債務人聲請強制執行，並經本院95年度執
    字第14801號強制執行事件於95年10月間扣押訴外人簡素綢
    之臺灣銀行嘉義分行存款14,017,873元。執行法院嗣於95年
    11月2日核發收取命令准許被告向臺灣銀行嘉義分行收取訴
    外人簡素綢存款債權14,017,873元，執行法院再於95年12月
    20日重為分配，將其中10,058,988元分配予被告，並經被告
    領取上開分配款。原告5人係上開各該款項之所有權人，而
    有民法第767條之權利足以排除上開強制執行程序，且訴外
    人簡素綢盜領原告丙○○、乙○○○11,003,229元存款，原
    告丙○○、乙○○○亦得依民法第951條向惡意占有人即被
    告行使返還請求權，爰依民法第767條、民法第951條、強制
    執行法第15條之法律關係，請求被告返還款項及撤銷本院95
    年度執字第14801號強制執行事件對執行債務人即訴外人簡
    素綢在3,958,885元範圍內之強制執行程序。
貳、被告則聲明：原告之訴駁回，而以下列情詞置辯：
    縱認訴外人簡素綢盜領原告丙○○、乙○○○之存款及原告
    戊○○○、庚○○、己○○曾交付訴外人簡素綢款項委由其
    代理開設銀行帳戶等情屬實，然上開款項於存入訴外人簡素
    綢之臺灣銀行嘉義分行帳戶時，依民法第602條第1項、第60
    3條規定，其所有權即歸屬於該銀行，原告5人已無所有權，
    故其依民法第767條、強制執行法第15條規定訴請被告返還
    款項及撤銷執行程序，實係無由。而原告丙○○、乙○○○
    縱有民法第951條回復請求權，亦罹於民法第949條之除斥期
    間。
參、兩造不爭執事項：
一、原告丙○○於台新銀行嘉義分行、原告乙○○○及訴外人簡
    素綢於臺灣銀行嘉義分行均有帳戶。
二、本院95年度執字第14801號強制執行事件於95年10月間扣押
    訴外人簡素綢於臺灣銀行嘉義分行存款14,017,873元。執行
    法院於95年11月2日核發收取命令准許被告向臺灣銀行嘉義
    分行收取訴外人簡素綢存款債權14,017,873元，嗣執行法院
    於95年12月20日重為分配，將其中10,058,988元分配予被告
    ，並經被告領取上開分配款。
三、訴外人簡素綢積欠被告本金10,577,700元。
肆、兩造爭執事項：
    原告得否依民法第767條、第951條請求返還系爭款項，而得
    依強制執行法第15條撤銷執行程序，爰就本項爭點分敘如下
    ：
一、寄託物為代替物時，如約定寄託物之所有權移轉於受寄人，
    並由受寄人以種類、品質、數量相同之物返還者，為消費寄
    託。自受寄人受領該物時起，準用關於消費借貸之規定。寄
    託物為金錢時，推定其為消費寄託。民法第602條第1項、第
    603條分別定有明文。經查：縱認訴外人簡素綢盜領原告丙○○、乙○○○存款及原告戊○○○、庚○○、己○○曾交
    付訴外人簡素綢上開金額之款項，委由其代理開設銀行帳戶
    等情屬實，然上開款項於存入訴外人簡素綢之臺灣銀行嘉義
    分行帳戶時，依民法第602條第1項、第603條規定，其所有
    權即移轉於臺灣銀行嘉義分行，原告5人已無所有權；且原
    告丙○○、乙○○○就訴外人簡素綢之盜領行為，僅取得侵
    權行為損害賠償請求權，而訴外人簡素綢逕將原告戊○○○
    、庚○○、己○○所交付之款項存入己之帳戶，未以原告戊○○○、庚○○、己○○本人名義開立帳戶，原告戊○○○
    、庚○○、己○○亦僅取得委任契約債務不履行損害賠償請
    求權，是原告5人並無所有權，其所取得者又僅為債權請求
    權，尚非強制執行法第15條所定「足以排除強制執行之權利
    」，故原告5人主張其有所有權，而得請求被告返還款項並
    排除強制執行云云，與民法第602條第1項、第603條規定及
    強制執行法第15條所定要件不合，而不可採。被告抗辯原告
    起訴不符強制執行法第15條所定要件等語，應係可採。
二、占有物如係盜贓或遺失物，其被害人或遺失人，自被盜或遺
    失之時起，二年以內，得向占有人請求回復其物。民法第94
    9條定有明文。經查：縱認訴外人簡素綢自原告丙○○、乙○○○帳戶所領取之款項為盜贓物，然依原告2人卷附書狀
    所主張訴外人簡素綢之盜領時點，原告丙○○、乙○○○依
    序分別為自87年7月17日起至93年4月9日止、自90年4月9日
    起至93年10月21日止，故原告丙○○、乙○○○至遲應於95
    年4月9日、95年10月21日以前行使盜贓物回復請求權，然原
    告丙○○、乙○○○遲於本院96年3月6日言詞辯論時始當庭
    行使民法第951條盜贓物回復請求權，並追加為訴訟標的，
    其盜贓物回復請求權已逾民法第949條規定之2年除斥期間而
    消滅，故原告丙○○、乙○○○以有民法第951條盜贓物回
    復請求權為由，主張被告應返還款項並撤銷強制執行程序，
    依法洵屬無由，而不可採。
三、綜前所述，原告依民法第767條、民法第951條、強制執行法
    第15條之法律關係，請求被告給付原告丙○○、乙○○○11
    ,003,229 元、原告戊○○○800,000元、原告庚○○1,000,
    000元、原告己○○1,000,000元及均自95年12月20日起至清
    償日止，按週年利率5%計算之利息及撤銷本院95年度執字第
    14801號強制執行事件對執行債務人即訴外人簡素綢在3,958
    ,885元範圍內之強制執行程序，為無理由，應予駁回。
伍、原告聲請向臺灣銀行嘉義分行調取領款申請書並訊問訴外人
    簡素綢以證明其盜領原告丙○○、乙○○○11,003,229元。
    然縱認訴外人簡素綢盜領款項一節屬實，原告丙○○、乙○○○仍無足以排除強制執行之權利，且其民法第951條盜贓
    物回復請求權亦逾除斥期間而消滅，業如前述，故此部分證
    據之調查已與判決結果無影響，爰不予調查，附此敘明。
陸、結論：原告之訴為無理由，依民事訴訟法第78條，判決如主
    文。
中　　華　　民　　國　　96　　年　　8　　 月　　13　　日
                  民二庭法　官　陳琪媛
以上正本係照原本作成
如對本判決上訴須於判決送達後20日內向本院提出上訴狀
中　　華　　民　　國　　96　　年　　8　　 月　　13　　日
                        書記官　林柑杏
